【裁判字號】    95,簡上,427
【裁判日期】    951205
【裁判案由】    違反稅捐稽徵法
【裁判全文】
臺灣桃園地方法院刑事判決             95年度簡上字第427號
上  訴  人
即  被  告  甲○○
            乙○○
上列上訴人即被告等因違反稅捐稽徵法案件，不服本院94年度桃
簡字第2707號，中華民國95年6 月23日簡易判決（聲請簡易判決
處刑案號：臺灣桃園地方法院檢察署94年度偵字第18356 號），
提起上訴，本院管轄之第二審合議庭判決如下：
    主  文
上訴駁回。
    事  實
一、甲○○、乙○○明知任意提供自己之國民身分證供他人使用
    ，將使他人得以虛立工作所得，而幫助他人逃漏稅捐之情形
    ，明知2 人並未任職於簡鴻基（所犯違反稅捐稽徵法等罪，
    業經本院以94年度桃簡字第2707號判處應執行有期徒刑6 月
    確定）為負責人之六一營造有限公司（設在桃園縣桃園市○
    ○街91號，下稱六一公司），亦未向六一公司領取薪資，竟
    分別基於幫助簡鴻基以不正當方式逃漏營利事業所得稅之犯
    意，於民國85年間某日，提供2 人之國民身分證影本予簡鴻
    基，再由不知情之會計人員據以製作六一公司據以製作甲○
    ○、乙○○於85年間在六一公司分別支領薪資新台幣（下同
    ）300,000 元之各類所得扣繳暨免扣繳憑單，並將上開薪資
    列為六一公司之營業成本，進而向財政部臺灣省北區國稅局
    申報六一公司85年度營利事業所得稅，致六一公司逃漏該年
    度之營利事業所得稅150,000 元，足生損害於稅捐稽徵機關
    計算課徵營利事業所得稅金額之正確性。
二、案經甲○○告訴暨臺灣桃園地方法院檢察署檢察官檢察官自
    動檢舉簽分偵查後，聲請簡易判決處刑。
    理  由
一、訊據上訴人即被告甲○○、乙○○固均坦承：85年間並未在
    六一公司上班，但曾在85年間提供身分證影本給六一公司，
    事後並均有拿到2,000 元等情，惟均矢口否認：有何幫助逃
    漏稅之犯行，均辯稱：並不知道六一公司是要用來申報薪資
    逃漏稅云云。惟查：
  (一)被告甲○○在偵查、本院行準備程序中自承：85年間並未在
    六一公司上班，我是提供身分證影本給六一公司，該公司並
    因而支付我2,000 元，我有懷疑六一公司會拿我的身分證影
    本去做報稅使用，但是我並沒有問，簡鴻基所提出之付款登
    記簿上名字是我所簽沒錯，我確實有拿身分證影本幫六一公
    司報稅，並在事後收到2,000 元等語（見95年度他字第288
    號卷第38頁至第39頁、95年度偵字第15 689號卷第7 頁至第
    8 頁、第13頁至第14頁、本院卷第48頁），被告乙○○於偵
    查中自承：我在85年間並未在六一公司上班，會拿身分證去
    領2,000 元，是因為有個工地認識的朋友可以拿身分證幫個
    忙，有人要報稅但是人不夠，所以我就帶甲○○過去，但是
    2,000 元沒有馬上領，是大約過了1 個月，那個人才拿
    2,000 元給我，並說這2,000 元是幫忙報稅的跑路工，我當
    時拿身分證影本，只知道是要幫忙報稅，不知道有錢可以拿
    等語（見95年度偵字第15689 號卷第13頁至第14頁），足認
    被告甲○○、乙○○在交付身分證影本予六一公司時，即已
    知道其交付目的是在幫助六一公司逃漏稅所用。
  (二)此外，復有財政部臺灣省北區國稅局綜合所得稅核定通知書
    、廠商付款登記簿、財政部臺灣省北區國稅局羅東稽徵所分
    局北區國稅羅東二字第0951006172號函、財政部臺灣省北區
    國稅局桃園縣分局北區國稅桃縣二字第0951014366號函在卷
    可參。被告2 人前揭所為之辯解，顯與事實有違，而難採信
    。
  (三)綜上可知，被告2 人上開所辯，均不足採，本件事證明確，
    被告甲○○、乙○○幫助納稅義務人以不正當方法逃漏稅捐
    之犯行，堪以認定。
二、比較新舊法：
    查被告2 人行為後，刑法於94年1 月7 日修正通過，於94年
    2 月2 日公布，並於95年7 月1 日施行。按行為後法律有變
    更者，適用行為時之法律，但行為後之法律有利於行為人者
    ，適用最有利於行為人之法律，修正後之刑法第2 條第1 項
    定有明文。此條規定乃與刑法第1 條罪刑法定主義契合，而
    貫徹法律禁止溯及既往原則，係規範行為後法律變更所生新
    舊法律比較適用之準據法，是刑法第2 條本身雖經修正，但
    刑法第2 條既屬適用法律之準據法，本身尚無比較新舊法之
    問題，應一律適用裁判時之現行刑法第2 條規定以決定適用
    之刑罰法律。又本次刑法修正之比較新舊法，應就罪刑有關
    之共犯、未遂犯、想像競合犯、牽連犯、連續犯、結合犯，
    以及累犯加重、自首減輕暨其他法定加減原因（如身分加減
    ）與加減例等一切情形，綜其全部罪刑之結果而為比較（最
    高法院95年度第8 次刑庭會議決議可資參照）。經查：
  (一)又被告2 人於85年間行為後，刑法第41條業於90年1 月10日
    修正公布，同年月12日生效，舊法規定犯最重本刑3 年以下
    有期徒刑以下之刑之罪，而受6 個月以下有期徒刑或拘役之
    宣告，因身體、教育、職業、家庭之關係或其他正當事由，
    執行顯有困難者，得易科罰金，90年1 月10日修正後刑法第
    41條第1 項規定，凡犯最重本刑5 年以下有期徒刑以下之刑
    之罪，而受6 個月以下有期徒刑或拘役之宣告，均得易科罰
    金，比較新舊法之規定，因被告2 人所犯為3 年以下有期徒
    刑之罪，是適用修正前或修正後之規定，並無利或不利之情
    形。
  (二)依被告行為時之刑法第33條第5 款規定：罰金為1 元以上，
    是被告行為時罰金刑之最低刑度部分經折算為新臺幣後，為
    新臺幣3 元，而95年7 月1 日公布施行之刑法第33條第5 款
    規定：罰金為新臺幣1,000 元以上，是被告行為時之罰金最
    低度較有利被告。
  (三)另按，依修正施行前刑法第41條第1 項前段係規定：犯最重
    本刑為5 年以下有期徒刑以下之刑之罪，而受6 個月以下有
    期徒刑或拘役之宣告，因身體、教育、職業、家庭之關係或
    其他正當事由，執行顯有困難者，得以1 元以上3 元以下折
    算1 日，易科罰金；又依修正前罰金罰鍰提高標準條例第2
    條前段（現已刪除）規定，就其原定數額提高為1 百倍折算
    1 日，亦即，以銀元3 百元折算1 日，經折算為新臺幣後，
    以新臺幣9 百元折算1 日。惟修正後之法律則規定：犯最重
    本刑為5 年以下有期徒刑以下之刑之罪，而受6 個月以下有
    期徒刑或拘役之宣告者，得以新臺幣1 千元、2 千元或3 千
    元折算1 日，易科罰金；比較修正前後之易科罰金折算標準
    ，以施行前之規定，較有利於被告2人。
  (四)按95年7 月1 日刑法修正施行之比較新舊法，應就罪刑有關
    之共犯、未遂犯、想像競合犯、牽連犯、連續犯、結合犯，
    以及累犯加重、自首減輕暨其他法定加減原因（如身分加減
    ）與加減例等一切情形，綜其全部罪刑之結果而為比較，最
    高法院95年5 月23日著有95年度第8 次刑庭會議決議可資參
    照，綜合上述各條文修正前、後之比較，揆諸前揭最高法院
    決議及修正後刑法第2 條第1 項前段、但書規定之「從舊、
    從輕」原則，自應全部適用95年7 月1 日刑法修正前之相關
    規定予以論處。
  (五)又行為後法律有變更者，依修正前刑法第2 條第1 項之規定
    ，以適用裁判時法為原則，如行為時法有利於行為人，則例
    外適用行為時法；依修正後刑法第2 條第1 項規定，以適用
    行為時法為原則，惟如裁判時法有利於行為人，則例外的適
    用裁判時法。以往實務見解，認原判決未及比較適用新舊法
    時，上訴後，雖比較結果以舊法有利於行為人，而原判決別
    無其他撤銷事由，仍應由本院以此為由撤銷改判。惟修正後
    之規定係以適用行為時法為原則，因此原判決雖未及比較適
    用，然上訴本院後，經比較新舊法，行為後之法律並非較有
    利於行為人，仍應適用行為時法，則原判決適用行為時法即
    無不當，自不構成撤銷之事由。
三、論罪科刑：
    核被告甲○○、乙○○所為均係犯稅捐稽徵法第43條第1 項
    之幫助納稅義務人以不正當方法逃漏稅捐罪。原審認被告2
    人罪證明確，適用刑事訴訟法第449 條第1 項前段、第3 項
    、第454 條第2 項，稅捐稽徵法第43條第1 項，刑法第2 條
    第1 項前段、第11條前段、第41條第1 項前段，修正前罰金
    罰鍰提高標準條例第1 條前段、第2 條之規定，審酌被告2
    人犯罪動機、目的、手段、所獲取之利益及犯後態度等一切
    情狀，分別量處被告甲○○、乙○○拘役50日，並諭知如易
    科罰金，以銀元300 元折算1 日。經核原判決關於被告甲○
    ○、乙○○部分認事用法並無不合，量刑之諭知亦屬妥適，
    上訴人即被告甲○○、乙○○上訴意旨仍執前詞否認犯罪，
    指摘原判決關於被告甲○○、乙○○部分不當，為無理由，
    應予駁回。
據上論斷，應依刑事訴訟法第455 條之1 第1 項、第3 項、第36
8 條，判決如主文。
本案經檢察官姚重珍到庭執行職務。
中    華    民    國    95    年    12    月    5     日
                  刑事第一庭  審判長法  官  曾  淑  華
                                    法  官  黃  梅  淑
                                    法  官  朱  美  璘
以上正本證明與原本無異
不得上訴
                                    書記官  楊  鳳  滿
中    華    民    國    95    年    12    月    6     日
附錄本案論罪科刑法條：
稅捐稽徵法第43條：
教唆或幫助犯第四十一條或第四十二條之罪者，處三年以下有期
徒刑、拘役或科新台幣六萬元以下罰金。
稅務人員、執行業務之律師、會計師或其他合法代理人犯前項之
罪者，加重其刑至二分之一。
稅務稽徵人員違反第三十三條規定者，除觸犯刑法者移送法辦外
，處一萬元以上五萬元以下罰鍰。


司法院資訊處製作；財團法人民間司法改革基金會備份。
